臺灣板橋地方法院民事判決　九十一年度訴字第九七七號
　　原　　　告　　裕泰運通國際有限公司
　　法定代理人　　丙○○
　　訴訟代理人　　乙○○
　　被　　　告　　騰川國際股份有限公司
　　法定代理人　　甲○○
右當事人間給付報酬事件，本院判決如左：
    主    文
被告應給付原告新台幣捌拾萬肆仟伍佰捌拾壹元。
訴訟費用由被告負擔。
本判決第一項於原告以新台幣貳拾陸萬捌仟元供擔保後，得為假執行；但被告如於假
執行程序實施前以新台幣捌拾萬肆仟伍佰捌拾壹元為原告預供擔保，免為假執行。
    事    實
甲、原告方面：
一、聲明：除供擔保金額外，如主文所示。
二、陳述：
  １原告於民國九十年九、十月間承攬運送被告交付之四批貨物至日本，提單號碼分
    別為：000－00000000號、000－00000000號、000－
    00000000號、000－00000000號，上開四批貨物之費用（含
    運費、卡車費、文件費、手續費、報關費、航機燃油附加費、併櫃費、倉租、卡
    車過夜費），依序為運費港幣五萬六千八百三十二點八元、港幣二萬九千一百七
    十九元、港幣八萬零一百七十一點七元、港幣一萬三千四百一十點五元，合計為
    港幣十七萬九千五百九十四元，兩造協議按照匯率一比四點四八港幣換算成新台
    幣，上開費用為新台幣八十萬四千五百八十一元，經原告多次向被告請款，卻遭
    被告無故拒絕，為此請求被告給付上開費用。
　２兩造未曾約定貨物抵達日本的時間，僅約定原告應儘快將貨物送到目的地，由原
　　告香港分公司訂位，通知航空公司貨物重量及數量，由航空公司安排起飛日期及
　　班機，提單上所載日期即為飛機起飛日期，飛機起飛後將提單繕打完畢傳真回台
　　北，通常為起飛後之翌日，被告才會知道航班及日期，從香港飛日本所需時間為
　　四小時。本件空運提單係由原告簽發，並非由實際運送之航空公司簽發，原告之
　　所以簽發提單予被告之原因有二，其一為被告要求提單須於出貨二日內交付，以
　　便被告進行押匯，本件提單若是由運送人簽發，則無法即時交付提單；其二為若
　　是由原告簽發提單，則在被告貨物運抵目的地後，當地原告之代理商即可協助被
　　告取貨。
  ３第一批提單編號000－00000000號貨物，被告於九十年九月二十九日
    當天，才通知原告於下午五時入廠裝貨，而原告所安排之卡車一直等到當晚十一
    時被告工廠貨品趕工完成後，才將貨物裝上卡車，時間上根本來不及於當天晚上
    報關，而延後至三十日辦理報關，導致航空公司變更貨物裝機之安排，該批貨物
    分成三批運送，部分貨物搭上ＪＬ六六○二、九月三十日班機，部分貨物分乘Ｊ
    Ｌ七六○六、九月三十日、ＪＬ六六○八號、十月二日班機抵達。
  ４第二批提單編號000－00000000號貨物，係於九月二十九日晚間八時
    許，原告至被告工廠裝載第一批貨物時，被告工廠臨時要求裝運，然而當日原告
    香港公司並無營業，加以轉口證不能更改，故原告曾再三拒絕被告請求，最後基
    於為協助被告貨物順利出口，原告特別請香港成田公司加班處理，最後貨物於三
    十日晚間送抵香港，原本安排十月一日班機至日本，適值十月一日至七日是大陸
    連續國定假期，出口貨物壅塞，至日本航線艙位不足，原告曾電話告知被告大陸
    公司林經理無法確認可以安排班機。此批貨物原告是委託香港成田公司運送，成
    田公司再委託飛遞公司運送，由於飛遞公司亞洲轉運中心位於菲律賓蘇比克灣，
    而當時蘇比克灣至日本航線艙位嚴重不足，所以飛遞航空公司安排十月一日先飛
    至台灣，於十月四日裝機，於十月五日抵達日本。貨物有遲延係因為航空公司之
    關係。
  ５第三批提單號碼000－00000000號貨物，並無遲延，於九十年十月九
    日二十三時五十三分送到航空公司，由航空公司安排十月十日之班機（ＣＸ００
    ６、ＣＸ５０４）分二批送到日本，雖提單上僅記載ＣＸ００６班機，但從航空
    公司之電腦資料，可查知另一批貨在ＣＸ５０４班機，原告之日本代理商會通知
    受貨人貨物裝載之班機，俾受貨人順利提領貨品，不可能有被告所稱貨物遍尋不
    著之情形，況現今科技發達，被告受貨人可經由電子通關方式領取貨物，根本並
    不需要原告日本代理商提供協助。
  ６第四批貨物正常運抵日本。
  ７本件提單背面所載中華民國航空貨運承攬業運送契約條款第九條Ａ項約定：運送
    人同意盡最大努力以合理注意完成運送，但未承諾固定之運送期間，且運送人得
　　保留其為顧及託運人利益下，無庸通知，逕以其他運輸工具代替原運送人或航空
　　器之權利，運送人有權選擇或變更航空運輸提單上所載預定航程。是本件貨物分
　　批運送，並未違反債務本旨，之前亦有發生貨物分批運送，被告仍照付費用之情
　　形。
　８縱認被告因貨物運送遲延遭受損害，依據飛遞公司航空定型化契約第十二條第一
    項第三款規定：貨物延遲必須於二十一日內提出索賠；華沙公約第十三章第三節
    規定：貨物再運送過程若有延遲超過七天以上者，收貨人以及託運人則有權利向
    航空公司提出異議，被告應於上開期限內提出索賠，原告將本於承攬運送人之身
    分，協助被告向航空公司索賠，然被告未聲明索賠，反而繼續交付運送，事後再
    以此為由拒絕付款，實有違誠信原則。
　９被告所提出日方客戶向其求償之文件，無法看出該損失是因運送延遲所造成，況
　　由被告所提之信用狀內容，明白顯示被告本身交貨即已遲延，才改以空運運送，
　　原告即使如期將貨物運抵目的地，被告亦會遭扣款或要求賠償，是被告遭日方求
　　償與本件貨物運送並無因果關係。
乙、被告方面：
一、聲明：原告之訴駁回。如受不利判決，願供擔保請准免為假執行。
二、陳述：
　１對於原告所主張本件四批貨物運送費用之數額為港幣十七萬九千五百九十四元，
　　兩造協議按照匯率一比四點四八港幣換算成新台幣，上開費用為新台幣八十萬四
    千五百八十一元等情，並不爭執。
  ２第一批貨物被告早於九月二十八日通知原告預定九月二十九日班機，並安排原告
    於二十九日下午五時載貨，由於原告表示僅九月三十日班機尚有艙位，於原定時
    間載貨仍然可以即時將該批貨物運抵目的地，被告充分信任原告有能力依被告所
    告知之時間及班機準時運抵，遂應允由原告承攬此批貨物之運送。至於貨物何時
    至被告廠方提領、何時辦理入關、是否來得及裝機起飛等因素，則為原告應盡善
    良管理人之注意義務範疇，非被告所能過問，原告如何安排，亦毋庸告知被告。
    原告於九月二十九日晚間六時四十五分始到達被告工廠進行載貨，八時三十分裝
    妥離去，與一般作業情況並無不同，被告並無任何延滯，原告亦無告知此批貨物
    可能有遲到之情事，而所交付之託運單亦明確記載應於九月三十日起飛之ＪＬ六
    六○二班機運抵日本，該批貨物雖無遲延運送，但是原告卻將之分批運送，以致
    被告遭日方客戶索賠。
  ３被告未曾同意貨物如果因艙位不足時，可以分批運送，本件原告未曾告知貨物有
    分批運送及遲延等情事，原告既已告知提單所載日期及班機有足夠艙位，即應依
    約履行，被告依提單所載班機起飛日期即可推算出貨物到達日本之時間，再通知
    日本客戶取貨即可，航空公司分批運送，原告又未主動通知，自不符債務之本旨
    。第三批貨物雖未遲延，但第三批貨物分二批運送，被告從提單所載，僅知ＣＸ
    ００６班機，原告並未主動通知另一批貨在ＣＸ５０４班機，讓被告之日方客戶
    提領不到貨物。
  ４原告身為承攬運送人，竟未依約如期將託運貨品運抵目的地，甚至未將無法如期
    出貨及分批運送之情形告知被告，以便被告儘速與日方客戶交涉，因而造成日方
    客戶提領不便，轉而向被告求償。原告當時明確告知被告九十年九月三十日、十
    月一日、十月九日班機均有足夠艙位可供運送，被告始應允交由原告託運，並依
    此作為與日方客戶交貨之約定，被告所提供之託運單上，除明白記載特定之航程
    及航班外，更詳細記載著託運物品之重量、件數，足認兩造就託運物品之運送，
    應有特定以託運單所記載之航班為限整批運送之合意，原告自有義務依此記載履
    行，原告將貨物分批運送，並不符合債之本旨。本件訴訟之前，雖有分批送貨之
    情形，但都於預定時間內運抵目的地，因此才沒有向原告求償。
  ５第一批、第三批及第四批貨物雖未遲延，但第二批貨物應於九十年十月一日運抵
    日本，原告於九十年九月三十日即從被告工廠提領完畢，並在同日進入香港海關
    ，原告當時並未告知此批貨物可能遲延，此批貨物之託運單亦明確記載應於十月
    一日起飛之ＦＸ○二一班機運抵日本，然實際上原告卻將該批貨物輾轉經由台灣
    運抵日本，致延遲數日，被告再次蒙受損失。第一批貨物雖然沒有遲延，但需第
    二、三批貨物到齊後，尺碼、顏色才會齊全，由於第二批貨物遲延，顏色、尺碼
    不完整，日方客戶下游廠商被撤櫃，向日方客戶索賠，日方客戶轉而向被告求償
    ，被告之日本客戶日商丸紅公司以遲延所造成貨物價值減損日幣一千三百九十九
    萬三千元向被告求償，經雙方多次協商，日方同意被告負擔其中之日幣六百五十
    萬元損失，被告將該筆賠償金匯予日本客戶後，始順利取得該批貨物價款。本件
    被告因原告之運送遲延所受到之損失即為日幣六百五十萬元，折合台幣約為一百
    七十餘萬元，爰以此項損害與原告上開運送費用抵銷之。
  ６原告係以自己名義與航空公司訂定運送契約，原告從未告知被告係由何人運送，
    被告又如何能向航空公司索賠？原告所提之提單背面運送契約性質為定型化契約
    ，依規定應有審閱期間，然被告從未審閱，況該契約字體很小，如認對被告產生
    拘束力，顯然不公。被告曾就貨物運送遲延向原告交涉，然均未獲得滿意之答覆
    。兩造並未約定貨物發生損害時合意適用華沙公約，至於我國有無加入華沙公約
    ，應由原告舉證。
    理　　由
一、按訴訟送達後，原告不得將訴變更或追加他訴，但擴張或減縮應受判決事項之聲
    明，不在此限，民事訴訟法第二百五十五條第一項第三款定有明文。本件原告於
    起訴狀請求被告給付八十七萬八千六百二十五元，嗣於本院審理中變更請求被告
    給付新台幣八十二萬六千一百三十三元（按匯率一比四點六），又於最後言詞辯
    論時，因與被告合意改以一比四點四八港幣兌換成新台幣，因而聲明減縮為新台
    幣八十萬四千五百八十一元，揆諸上開規定，爰准許原告為訴之變更，合先敘明
    。
二、本件原告主張：原告於九十年九、十月間承攬運送被告交付之四批貨物至日本，
    提單號碼分別為：000－00000000號、000－00000000號
    、000－00000000號、000－00000000號，上開四批貨物
    之費用（含運費、卡車費、文件費、手續費、報關費、航機燃油附加費、併櫃費
    、倉租、卡車過夜費），依序為運費港幣五萬六千八百三十二點八元、港幣二萬
    九千一百七十九元、港幣八萬零一百七十一點七元、港幣一萬三千四百一十點五
    元，合計為港幣十七萬九千五百九十四元，兩造協議按照匯率一比四點四八港幣
    換算成新台幣為給付，上開費用為新台幣八十萬四千五百八十一元，被告迄今未
    付等情，業據原告提出空運提單（Ａｉｒ　Ｗａｙｂｉｌｌ）、帳單明細表為證
    ，且為被告所不爭執，自可信為真實。
三、被告則以：第一批、第三批及第四批貨物雖未遲延，但第二批貨物應於九十年十
    月一日運抵日本，卻遲至十月五日送達，又第一批及第三批貨物有分批運送之情
    形，不符債之本旨，被告因原告之運送遲延所受到之損失即為日幣六百五十萬元
    ，折合台幣約為一百七十餘萬元，爰以此項損害與原告上開運送費用抵銷之。
四、按就運送之全部約定價額或承攬運送人填發提單於委託人者，視為承攬運送人自
    行運送，不得另行請求報酬，其權利義務與運送人相同，民法第六百六十四條、
    第六百六十三條定有明文。經查：本件原告主張其為承攬運送人，雖為被告所不
    爭執，但本件空運提單係由原告所簽發，此從卷附空運提單之運送人為原告，簽
    名欄亦無其他運送人之簽名，而依提單背面所載運貨契約條款第一條所載，運送
    人包括簽發此提單之人與所有從事或承諾運送貨物或履行與運送有關勞務之人，
    兩造並就運送之全部約定價額，是本件應視為承攬運送人自行運送，即原告所負
    之權利義務與運送人相同，故關於被告抗辯貨物運送遲延所生之損害賠償問題，
    應適用民法債編第二章第十六節運送之規定，以定原告之責任。
五、次按運送人對於運送物之喪失、毀損或遲到應負責任。但運送人能證明其喪失、
    毀損或遲到，係因不可抗力，或因運送物之性質，或因託運人或受貨人之過失而
    致者，不在此限，民法第六百三十四條定有明文。被告辯稱：第一批、第三批及
    第四批貨物雖未遲延，但第二批貨物應於九十年十月一日運抵日本，卻遲至十月
    五日送達，又第一批及第三批貨物有分批運送之情形，不符債之本旨，被告因原
    告之運送遲延所受到之損失即為日幣六百五十萬元，折合台幣約為一百七十餘萬
    元，爰以此項損害與原告上開運送費用抵銷之等語。經查：第二批貨物提單號碼
    為000－00000000號，提單所載為十月一日由香港飛日本之航班，此
    有提單可稽，原告既然同意以十月一日之航班為被告運送，原告亦自承從香港飛
    日本之時間為四個小時，則該批貨物於十月五日始運抵日本，顯然遲到。就原告
    所稱：因十月一日起是大陸與香港之連續假期，出口貨物擁塞，已告知被告公司
    無法把握能在十月一日上得了飛機乙節，此部分為被告所否認，原告又未舉證以
    實其說，自難認被告有同意原告得延期運送之事實。關於第二批貨物因值香港連
    續假期，出口貨物擁塞，會有艙位不足之狀況，事實上原告已有預見，原告既然
    在提單上載明十月一日之航班，則原告應盡最嚴密之注意義務，俾能使貨物如期
    運送，原告既未舉證貨物遲到係因不可抗力之事由所致，自不能免除運送人之責
    任。次按運送物之喪失、毀損或遲到者，應依其應交付時目的地之價值計算之；
    運送物之滅失、毀損或遲到，係因運送人之故意或重大過失所致者，如有其他損
    害，託運人並得請求賠償，分別為民法第六百三十八條第一項、第三項所明定。
    依上開條文，貨物於目的地「實際交付時」較「應交付時」之價值為低時，其差
    額始為損害額。被告如要請求其他損害之賠償，則必須證明遲到係因運送人之故
    意或重大過失所致。依被告所提被證五中文譯文所示意旨，日商丸紅公司將其所
    售予下游客戶之物品以折價方式，作為日商丸紅公司與其下游客戶和解之條件，
    日商丸紅公司再就折價與原訂價格之差額之二分之一，向被告求償，此顯然並非
    貨物於目的地「實際交付時」與「應交付時」之價值差額，而係屬於被告所受之
    其他損害，但被告又未舉證證明遲到係因原告之故意或重大過失所致，則被告請
    求原告賠償此部分之損害，於法無據，其損害賠償請求權不能成立，被告自亦不
    能以此與原告之費用請求權主張抵銷。被告另辯稱：本件貨物有分批運送之情形
    ，認有違債之本旨云云，但被告並未就其因原告分批運送造成那些損害，予以主
    張及舉證，自不能以此主張有損害賠償請求權。綜上，被告之抵銷債權不存在，
    原告請求被告給付本件四筆貨物運送費用港幣十七萬九千五百九十四元，按兩造
    協議按照匯率一比四點四八港幣換算成新台幣八十萬四千五百八十一元，為有理
    由，應予准許。
六、本件事證已臻明確，兩造其餘攻擊、防禦方法及證據，均不影響本件判決之結果
    ，毋庸再予論述，附此敘明。
七、兩造陳明願供擔保請為宣告假執行或免為假執行，經核均與規定相符，爰分別酌
    定相當之擔保金額予以宣告。
八、據上論結，本件原告之訴為有理由，依民事訴訟法第七十八條、第三百九十條第
    二項、第三百九十二條，判決如主文。
中　　　華　　　民　　　國　　九十一　　年　　十一　　月　　  十四　　　日
                                臺灣板橋地方法院民事第三庭
~B法　官　陳映如
右正本證明與原本無異。
如不服本判決，應於判決送達後廿日內，向本院提出上訴狀。
中　　　華　　　民　　　國　　九十一　　年　　十一　　月　　　十四　　　日
~B書記官　高玉彬
